【裁判字號】    99,訴,987
【裁判日期】    990727
【裁判案由】    毒品危害防制條例
【裁判全文】
臺灣高雄地方法院刑事判決               99年度訴字第987號
公  訴  人  臺灣高雄地方法院檢察署檢察官
被      告  甲○○
上列被告因毒品危害防制條例案件，經檢察官提起公訴（99年度
毒偵字第1258號），本院依簡式審判程序，判決如下：
    主  文
甲○○施用第一級毒品，累犯，處有期徒刑捌月；又施用第一級
毒品，累犯，處有期徒刑捌月；又施用第一級毒品，累犯，處有
期徒刑捌月，扣案之第一級毒品海洛因拾柒包（含包裝袋拾柒只
，驗餘淨重合計壹點參貳公克），均沒收銷燬。應執行有期徒刑
壹年陸月，扣案之第一級毒品海洛因拾柒包（含包裝袋拾柒只，
驗餘淨重合計壹點參貳公克），均沒收銷燬。
    事  實
一、甲○○前於民國90年間因施用毒品案件，經本院90年度毒聲
    字第2481號裁定送觀察勒戒後，認有繼續施用毒品之傾向，
    再經本院90年度毒聲字第5969號裁定令入戒治處所施以強制
    戒治，於92年5 月24日強制戒治期滿而於翌日釋放，並經臺
    灣高雄地方法院檢察署檢察官於92年6 月12日以92年度戒毒
    偵字第562 號為不起訴處分確定。復於93年間因施用第一級
    、第二級毒品案件，經本院93年度訴字第1277號判決，分別
    判處有期徒刑8 月、4 月，並定應執行有期徒刑10月確定，
    甫於94年6 月9 日執行完畢翌日出監。詎其猶未戒除毒癮，
    分別基於施用第一級毒品海洛因之犯意，於99年1 月12日下
    午7 時許（起訴書漏載「下午」）、同年月13日凌晨0 時許
    及同日上午8 、9 時許，在其位在高雄市○○區○○里○○
    路23巷3 號住處內，以針筒注射之方式，分別施用第一級毒
    品海洛因1 次（共計3 次）。嗣因甲○○違反交通規則且為
    毒品管制人口，而於99年1 月13日12時50分許，在高雄市○
    ○區○○里○○路23巷1 號前，為警攔檢盤查，甲○○見狀
    即主動將身上持有之毒品海洛因17包（含包裝袋17只，毛重
    合計5. 1公克，驗餘淨重合計1.32公克）供警查扣，並向員
    警坦承施用及持有第一級毒品之犯行，自首而接受裁判，且
    經同意採集其尿液送驗，檢驗結果確呈可待因及嗎啡陽性反
    應，因而知悉上情。
二、案經高雄市政府警察局鼓山分局報告臺灣高雄地方法院檢察
    署檢察官偵查起訴。
    理  由
一、被告甲○○所犯係法定刑為死刑、無期徒刑、最輕本刑為3
    年以上有期徒刑以外之罪，於準備程序進行中被告就被訴事
    實為有罪陳述，由受命法官告知簡式審判程序要旨並聽取其
    與檢察官之意見，經被告同意適用簡式審判程序後，本院亦
    認無不得或不宜改依簡式審判程序進行之處，爰依刑事訴訟
    法第273 條之1 第1 項、第284 條之1 規定，本院合議庭裁
    定由受命法官獨任進行簡式審判程序，合先敘明。
二、上開犯罪事實，業據被告於本院審理時坦承不諱，並有高雄
    市政府警察局鼓山分局扣押筆錄、扣押物品目錄表、查扣照
    片3 張在卷可稽（偵卷第36頁至第38頁、第40頁、第57頁、
    第59頁）。而被告經警查獲後採集之尿液，經送高雄市立凱
    旋醫院以酵素免疫法及氣相層析質譜法檢驗後，結果呈可待
    因及嗎啡陽性反應，復有高雄市政府警察局鼓山分局99年查
    獲毒品案件嫌疑人尿液代碼姓名對照登記表及該醫院99年2
    月4 日濫用藥物尿液檢驗報告1 紙在卷可參（偵卷第3 頁、
    第4 頁）。又扣案之白色粉末17包（含包裝袋17只，毛重合
    計5. 1公克，驗餘淨重合計1.32公克），經送法務部調查局
    檢驗結果，確均含第一級毒品海洛因成分等情，亦有卷附法
    務部調查局99年3 月11日調科壹字第09923005330 號濫用藥
    物實驗室鑑定書1 紙可佐（偵卷第9 頁）。足徵被告之任意
    性自白核與事實相符，應堪信為真實，本件事證明確，被告
    施用第一級毒品之犯行，洵堪認定，應予依法論科。
三、按海洛因係毒品危害防制條例第2 條第2 項第1 款所明定之
    第一級毒品，依法不得持有、施用。故核被告所為，係犯毒
    品危害防制條例第10條第1 項之施用第一級毒品罪。被告分
    別於99年1 月12日下午7 時許、同年月13日凌晨0 時許及同
    日上午8 、9 時許施用海洛因，犯意各別，行為互殊，應予
    分論併罰〔原起訴書認被告上開犯行，應屬接續犯，核屬有
    誤，業經公訴檢察官當庭更正應為數罪關係（本院卷第45頁
    ）〕。被告持有毒品海洛因之低度行為，應為施用之高度行
    為所吸收，均不另論罪。其於90年間因施用毒品案件，經本
    院90年度毒聲字第2481號裁定送觀察勒戒後，認有繼續施用
    毒品之傾向，再經本院90年度毒聲字第5969號裁定令入戒治
    處所施以強制戒治，於92年5 月24日強制戒治期滿而於翌日
    釋放，並經臺灣高雄地方法院檢察署檢察官於92年6 月12日
    以92年度戒毒偵字第562 號為不起訴處分確定。復於93年間
    因施用第一級、第二級毒品案件，經本院93年度訴字第1277
    號判決，分別判處有期徒刑8 月、4 月，並定應執行有期徒
    刑10月確定，甫於94年6 月9 日執行完畢翌日出監等情，有
    臺灣高等法院被告前案紀錄表1 份在卷可按，被告於受有期
    徒刑之執行完畢後，5 年內故意再犯本案法定刑為有期徒刑
    以上之罪，為累犯，均應依刑法第47條第1 項加重其刑。另
    被告經警攔檢盤查時，主動交出其持有之第一級毒品海洛因
    17包供警查扣，並就未被發覺之施用及持有第一級毒品犯行
    ，向員警自首而接受裁判，此有被告之警詢筆錄及員警林照
    祥製作之職務報告書各1 份在卷可稽（偵卷第15頁至第18頁
    、第53頁），足徵被告於警方未發覺其持有、施用海洛因之
    前，即主動坦承持有、施用海洛因犯行，而願接受裁判，堪
    認符合自首之要件，爰依刑法第62條前段之規定，均減輕其
    刑。被告所犯施用第一級毒品罪均具有上開加重及減輕事由
    ，依刑法第71條第1 項規定，均先加後減之。爰審酌被告前
    因施用毒品案件，經觀察、勒戒、強制戒治程序及經判決確
    定執行有期徒刑，仍未戒除毒癮再施用毒品自戕其身，顯然
    缺乏戒絕毒品之決心，未能體悟施用毒品對自己、家人造成
    之傷害及社會之負擔，且被告前有施用毒品、詐欺、違反槍
    砲彈藥刀械管制條例等前科紀錄，素行不良，惟念及被告坦
    承施用第一級毒品之犯行，顯有悔意，且其行為尚未害及他
    人，反社會性程度應屬較低，並於99年6 月份開始參與替代
    療法治療中，有被告提出之阮綜合醫療社團法人阮綜合醫院
    收據影本2 紙附卷足參（本院卷第47頁、第48頁），暨斟酌
    被告之犯罪動機、手段及被告之智識程度等一切情狀，分別
    量處如主文所示之刑並定其應執行刑，以資懲儆。又常見之
    海洛因第一級毒品施用後可於尿液中檢出之時間，依據Clar
    ke's Isolation and Identification of Drugs第二版記載
    ，施用海洛因後24小時內經由尿液排出之量可達施用劑量之
    80% ，一般可檢出之時間為海洛因服用後2 至4 天等情，有
    卷附行政院衛生署管制藥品管理局92年3 月10日管檢字第09
    20001495號函1 紙可資參照（本院卷第49頁）。因被告係密
    接於98年1 月12日下午7 時許、同年月13日凌晨0 時許及同
    日上午8 、9 時許施用海洛因，且於上開3 次施用毒品完畢
    後未及24小時，即經警攔檢並採集尿液送驗，依上所述，卷
    附之被告尿液檢驗報告1 份應當足以驗證其施用之情形，附
    此敘明之。
四、扣案之白色粉末17包，經鑑驗後確含第一級毒品海洛因成分
    無訛，業如前述，爰依毒品危害防制條例第18條第1 項前段
    之規定，不問屬於被告與否，均予以沒收銷燬；其包裝袋因
    殘留微量海洛因毒品而難以析離，爰視同毒品整體，併依前
    開規定沒收銷燬。其鑑驗耗用之海洛因既已滅失，自無庸再
    予宣告沒收銷燬。又以營利為目的販入毒品，經多次販賣後
    ，持有剩餘毒品被查獲，其各次販賣毒品行為，固應併合處
    罰。惟該持有剩餘毒品之低度行為，應僅為最後1 次販賣毒
    品之高度行為所吸收，不另論罪，故就該查獲之剩餘毒品，
    祇能於最後1 次之販賣毒品罪宣告沒收銷燬，不得於各次販
    賣毒品罪均宣告沒收銷燬（最高法院98年度臺上字第3337號
    判決意旨參照）。查本件被告於偵訊時供承係向姓名年籍不
    詳綽號「黑仔」之成年男子，以新臺幣1 萬元購買20包之海
    洛因，後於前揭事實欄所示之時間，陸續施用3 包海洛因，
    故遭查獲時僅餘17包之海洛因等語（偵卷第87頁、第88頁）
    ，因被告持有17包之海洛因低度行為，應為最後1 次施用毒
    品之高度行為所吸收，故同依上開判決意旨之理，本件查獲
    之17包海洛因，自應於最後1 次施用毒品罪之項下宣告沒收
    銷燬之，應併指明。
據上論斷，應依刑事訴訟法第273 條之1 第1 項、第284 條之1
、第299 條第1 項前段，毒品危害防制條例第10條第1 項、第18
條第1 項，刑法第11條、第47條第1 項、第62條、第51條第5 款
，判決如主文。
本案經檢察官黃子宜到庭執行職務。
中    華    民    國    99    年    7     月    27    日
                  刑事第十二庭  法  官  林勳煜
以上正本證明與原本無異。
如不服本判決應於收受本判決後10日內向本院提出上訴書狀，並
應敘述具體理由，如未敘述上訴理由者，應於上訴期間屆滿後20
日內補提理由書狀於本院（均須按他造當事人之人數附繕本）「
切勿逕送上級法院」。
中    華    民    國    99    年    7     月    27    日
                                書記官  莊正彬
附錄本案所犯法條：
毒品危害防制條例第10條
施用第一級毒品者，處6 月以上5 年以下有期徒刑。
施用第二級毒品者，處3 年以下有期徒刑。
毒品危害防制條例第18條
查獲之第一、二級毒品及專供製造或施用第一、二級毒品之器具
，不問屬於犯人與否，均沒收銷燬之；查獲之第三、四級毒品及
製造或施用毒品之器具，無正當理由而擅自持有者，均沒入銷燬
之。但合於醫藥、研究或訓練之用者，得不予銷燬。
前項合於醫藥、研究或訓練用毒品或器具之管理辦法，由法務部
會同行政院衛生署定之。

司法院資訊處製作；財團法人民間司法改革基金會備份。
